【裁判字號】    90,交易,185
【裁判日期】    901018
【裁判案由】    業務過失傷害
【裁判全文】
臺灣屏東地方法院刑事判決                          九十年度交易字第一八五號
    公  訴  人  臺灣屏東地方法院檢察署檢察官
    被      告  丁○○
右列被告因業務過失傷害案件，經檢察官提起公訴（九十年度偵字第二三二九號），
本院判決如左：
     主  文
丁○○從事業務之人，因業務上之過失傷害人，處有期徒刑伍月，如易科罰金，以
佰元折算壹日。
     事  實
一、丁○○係高雄市前鎮區○○○路「瑞敏交通公司」聯結車司機，平日以駕駛連結
    車載運貨物為業，為從事駕駛業務之人，於民國八十九年十二月二十六日十時許
    ，駕駛車牌號碼ＸＴ—七六０號聯結車，沿屏東縣佳冬鄉台十七線由北往南行駛
    ，途經限速五十公里之台十七線佳和段八十六號前時，本應注意行車速度應依標
    誌之規定，不得超速行駛，及大型汽車在雙向四線道行駛時，除超越同一車道之
    前車或準備左轉彎外，不得行駛內側車道，而依其智識、能力及當時天候晴，日
    間光線自然，路面乾燥無缺陷，視線良好之情況下，並無不能注意之情事，竟疏
    於注意，猶以八十公里之高速行駛內側車道，因閃避橫越馬路之腳踏車失控超越
    中央分向雙黃線，侵入來車道，撞擊對向外側車道由南往北行駛，由乙○○駕駛
    搭載其妻丙○○、其子甲○○之車牌號碼ＷＩ—四三五二號自用小貨車左側車頭
    ，致乙○○受有肋骨骨折、腦震盪、右膝左足裂傷，丙○○受有臉頰左額嚴重擦
    傷合併右膝左鎖骨瘀血，甲○○受有背部撞傷後疼動之傷害，丁○○於肇事後犯
    行未被偵查機關發覺前，主動向前往處理車禍事故之員警坦承肇事並接受裁判。
二、案經乙○○、丙○○訴由屏東縣警察局枋寮分局移送臺灣屏東地方法院檢察署檢
    察官偵查起訴。
      理  由
一、訊據被告丁○○固坦承於右揭時、地與告訴人乙○○一家人發生車禍事故，惟矢
    口否認有何過失傷害犯行，辯稱：當時因證人吳文光騎腳踏車橫越馬路為閃避才
    會侵入對向車道，當時車速約五十公里，並未超速，因車輛載重櫃，始留下較長
    之煞車痕等語。經查：上開事實，業據告訴人乙○○、丙○○於警、偵訊及本院
    審理中指述甚詳，並有高雄榮民總醫院診斷證明書四紙在卷可稽。被告於八十九
    年十二月二十六日警訊中亦自承當時行駛內側車道等語，依卷附道路交通事故調
    查報告表記載，被告於現場南向車道至北向車道留有煞車痕跡達三十六點九公尺
    （警員於道路交通事故調查報告表記載之南北方向有誤），依一般公路汽車煞車
    距離、行車速度對照表換算，被告當時車速應達每小時八十公里，顯有超速行駛
    ，縱因負載重櫃而留有較長之煞車痕跡，被告更應考量其負載較重，需較長之煞
    車距離，更應較一般行車速度再減慢行駛，否則遇有緊急事故，即無足夠反應距
    離以避免危險，且道路設有行車速度限制即在確保行車安全，駕駛人若確實遵守
    ，即使遇有突發事故，仍有足夠時間及距離應變，是被告若未超速，即使遇有他
    人橫越馬路，車輛當不至於失控而衝入對向車道，故其辯稱並未超速行駛云云，
    顯係卸責之詞，不足採信。
二、按行車速度，應依標誌之規定；大型汽車在雙向四線道行駛時，除超越同一車道
    之前車或準備左轉彎外，不得行駛內側車道，道路交通安全規則第九十三條第一
    項及第九十八條第一項第一款分別定有明文。本件肇事路段為省道，限速五十公
    里，此有道路交通事故調查報告表在卷可稽，被告丁○○於限速五十公里之省道
    以約八十公里之時速行駛內側車道，於閃避失控之情形下越過分向限制線侵入來
    車車道，致告訴人乙○○、丙○○、甲○○受有如事實欄所述之傷害，被告確有
    違反上述安全規則至明。再依卷附道路交通事故調查報告表記載，肇事路段為省
    道，直路，路況光線均良好，並無不能注意之情事，被告復為職業駕駛人，駕駛
    技術應優於一般人，若稍加注意應可避免危險之發生，竟疏未注意，其有過失責
    任，應無疑義。況本件經送鑑定結果亦同認：「丁○○駕駛聯結車違規行駛內側
    車道，且嚴重超速行駛，閃避失控越過分向限制線侵入來車道，為肇事原因」，
    此有臺灣省車輛行車事故覆議鑑定委員會九十年八月六日府覆議字第九０一四二
    二號鑑定意見書在卷可稽，益見被告有過失責任。而告訴人乙○○駕車搭載妻子
    丙○○、兒子甲○○，以時速三十公里之速度由南往北行駛台十七線外車道，突
    遭被告駕駛之聯結車衝入車道撞擊，顯無預見可能性，應無過失責任。又本件告
    訴人受傷既因被告之過失所致，二者間具相當因果關係無疑。本件事證已明，被
    告犯行應堪認定。
三、查被告丁○○係高雄市前鎮區○○○路「瑞敏交通公司」聯結車司機，平日以駕
    駛連結車載運貨物為業，為從事駕駛業務之人，已據其供承在卷，係從事業務之
    人，其於執行業務之中致人受傷，故核其所為，係犯刑法第二百八十四條第二項
    前段之業務過失傷害罪。被告以一過失行為致告訴人乙○○、丙○○及被害人甲○○三人受有傷害，為想像競合犯，從一業務過失傷害罪處斷。又被告於肇事後
    犯行未被發覺前，主動向前往處理之員警坦承肇事並接受裁判之情，業據被告自
    陳在卷，並經證人戊○○即現場處理車禍之員警於本院審理中結證屬實，堪認被
    告所為已符合刑法自首之要件，應依法減輕其刑。爰審酌被告之素行、過失情節
    、犯後態度、告訴人等所受傷害，及被告迄今仍未與告訴人達成和解，賠償損害
    等一切情狀，量處如主文所示之刑，並諭知易科罰金之折算標準。
四、末按行為後法律有變更者，適用裁判時之法律。但裁判前之法律有利於行為人者
    ，適用最有利於行為人之法律，刑法第二條第一項定有明文；查刑法第四十一條
    業經修正，並經總統於九十年一月十日公布施行，於同年月十二日生效。是本件
    被告犯罪之時間，雖在刑法第四十一條修正前，惟依刑法第二條第一項前段規定
    ，仍應適用裁判時即修正後之刑法第四十一條第一項前段，就被告之宣告刑諭知
    易科罰金及其折算標準。
據上論斷，應依刑事訴訟法第二百九十九條第一項前段，刑法第二條第一項前段、第
二百八十四條第二項前段、、第六十二條前段第五十五條、第四十一條第一項前段，
罰金罰鍰提高標準條例第一條前段、第二條，判決如主文。
本案經檢察官林津鋒到庭執行職務。
中      華      民      國    九十      年      十      月     十八     日
                                          臺灣屏東地方法院刑事第三庭
                                              審判長法  官  黃國永
                                                    法  官  余德正
                                                    法  官  陳姵君
右正本證明與原本無異。對於本判決如有不服應於收受送達後十日內向本院提出上訴
書狀上訴於台灣高等法院高雄分院並按他造當事人之人數附具繕本。
                                                    書記官   蔡德章
中      華      民      國      九十      年      十      月    十八    日
得上訴
附錄：
中華民國刑法第二百八十四條
因過失傷害人者，處六月以下有期徒刑、拘役或五百元以下罰金，致重傷
者，處一年以下有期徒刑、拘役或五百元以下罰金。
從事業務之人，因業務上之過失傷害人者，處一年以下有期徒刑、拘役或
一千元以下罰金，致重傷者，處三年以下有期徒刑、拘役或二千元以下罰
金。


司法院資訊處製作；財團法人民間司法改革基金會備份。
